臺灣高等法院刑事裁定
111年度抗字第1220號
抗  告  人
即  受刑人  李信賢


代  理  人  楊凱雯律師                  
上列抗告人即受刑人因聲請撤銷緩刑案件，不服臺灣新北地方法
院中華民國111年7月18日111年度撤緩字第196號裁定，提起抗告
，本院裁定如下：
    主  文
抗告駁回。
    理  由
一、原裁定意旨略以：抗告人即受刑人李信賢（下稱抗告人）因
    違反毒品危害防制條例案件，經原審法院以107年度訴字第4
    98號判決（下稱本案）判處有期徒刑1年9月，緩刑4年，緩
    刑期間內付保護管束，並應向檢察官所指定之政府機關、政
    府機構、行政法人、社區或其他符合公益目的之機構或團體
    ，提供80小時之義務勞務，於民國107年11月27日確定（緩
    刑期間為107年11月27日至111年11月26日，下稱緩刑保護期
    間）。惟抗告人：㈠於緩刑保護期間內之110年1月5日0時許
    ，在臺北市中山區林森北路「409酒店」樓下，以新臺幣（
    下同）13000元向不詳男子購入第三級毒品愷他命5包、含第
    三級毒品4-甲基甲基卡西酮成分之果汁3包、飲料10包等，
    涉犯毒品危害防制條例第11條第5項之持有第三級毒品純質
    淨重5公克以上罪（下稱後案），業經臺灣臺北地方法院以1
    10年度簡字第952號判處有期徒刑4月，經抗告人提起上訴，
    現由臺灣臺北地方法院以110年度簡上字第125號審理中；抗
    告人於原審訊問時雖稱該案已上訴主張警察有違法搜索云云
    ，然已供認其確實持有第三級毒品純質淨重5公克以上犯行
    ，足徵抗告人有未保持善良品行，與素行不良之人往還情形
    ，違反保安處分執行法第74條之2第1款規定甚明。㈡抗告人
    於緩刑保護期間內共8次未按時至臺灣新北地方檢察署報到
    ，經該署寄發告誡函送達新北市○○區○○路000號等情，有臺
    灣新北地方檢察署相關告誡函、送達證書及111年4月20日執
    行保護管束情況約談報告表可憑；而抗告人於緩刑保護期間
    並未向臺灣新北地方檢察署陳報變更住所，及於原審訊問時
    供述實際居住地址未變更，可認定其住所位在上址無誤，且
    抗告人於原審訊問時並不爭執上開未按時報到之情事，堪認
    抗告人有未服從檢察官及執行保護管束者之命令、每月並未
    至少向執行保護管束者報告一次情形，亦違反保安處分執行
    法第74條之2第2款、第4款規定。綜上，審酌抗告人於緩刑
    保護期間未按時向臺灣新北地方檢察署觀護人報到8次，且
    自108年起每年均有經告誡而未按時報到之情形，未見改善
    ，兼衡抗告人還有未保持善良品行，與素行不良之人往還情
    事，足見抗告人違反情節確屬重大，無從再預期抗告人猶能
    恪遵相關法令規定，原宣告之緩刑難收其預期效果，而有執
    行刑罰之必要；檢察官本案聲請，核與保安處分執行法第74
    條之3第1項規定並無不合，應依刑事訴訟法第476條規定，
    裁定撤銷抗告人前案緩刑宣告等語。
二、抗告意旨略以：㈠按保安處分執行法第74條之2第2款、第74
    條之3第1項規定，並非客觀上一有違反保護管束應遵守事項
    行為，即可不論主觀上惡性程度而予撤銷，法官仍應依個案
    具體情形，從嚴審酌，妥適審查受保護管束人違反事項、主
    觀上顯現之惡性、可歸責程度，本乎比例原則，判斷程度上
    是否已達情節重大，保護管束處分已不能收效，而有撤銷緩
    刑，執行原刑罰之必要。㈡原裁定所列未到日期非全部正確
    ，且其中有正當理由：⑴於110年4月14日有向觀護人報到，
    並無未按時報到情事；⑵111年3月30日未到，是因工作受傷
    疼痛，僅能在床休息，於110年4月1日稍緩時才前往三大中
    醫診所就醫；⑶111年5月6日係因被通知接觸確診者，且有發
    燒、咳嗽症狀而未出席，雖當日未檢出新冠病毒而於自主健
    康管理後繼續工作，然於同年月18日驗出新冠病毒陽性，並
    於20日前往醫院進行PCR檢測；⑷經觀護人通知自110年6月起
    每月向觀護人報到2次，皆如期報到。㈢抗告人自幼父母離婚
    ，與其祖父母、父、叔父2人等同居共活，而祖父母皆退休
    、三叔罹癌，經濟僅依其父、二叔負擔，家中經濟壓力沉重
    ，其僅因一時壓力過大犯下此錯，並非仍與素行不良者來往
    ，倘入監服刑，實有重大影響；又後案仍繫屬二審法院，於
    偵查中配合提供情資追查上游，經一審判處有期徒刑4月，
    足認涉案情節尚屬輕微，並不該當情節重大要件，原裁定撤
    銷抗告人緩刑，似嫌速斷。另抗告人歷經2年完成義務勞務8
    0小時，顯見對原緩刑宣告萬分感激且極力配合，及非常重
    視之態度，抗告人緩刑期間長達4年，迄今即將屆滿，請勿
    以其無正當理由未向觀護人報到，及因壓力一時犯錯，而逕
    撤銷其緩刑等語。
三、按「受保護管束人在保護管束期間內，應遵守左列事項：一
    、保持善良品行，不得與素行不良之人往還。二、服從檢察
    官及執行保護管束者之命令。三、不得對被害人、告訴人或
    告發人尋釁。四、對於身體健康、生活情況及工作環境等，
    每月至少向執行保護管束者報告一次。五、非經執行保護管
    束者許可，不得離開受保護管束地；離開在十日以上時，應
    經檢察官核准」、「受保護管束人違反前條各款情形之一，
    情節重大者，檢察官得聲請撤銷保護管束或緩刑之宣告」，
    保安處分執行法第74條之2、第74條之3第1項分別定有明文
    。蓋緩刑制度之本旨，乃在鼓勵惡性較輕之犯罪行為人或偶
    發犯、初犯得適時改過，以促其遷善，復歸社會正途；惟宣
    告緩刑時，關於緩刑得否收效之資訊未必充足，俟經宣告緩
    刑「後」，倘另有具體事證，足認受宣告者並不因此有改過
    遷善之意，即不宜給予緩刑之寬典，此時則另以撤銷緩刑宣
    告之制度，以資因應。又檢察官是否聲請撤銷緩刑之宣告，
    受保護管束人除須符合違反保安處分執行法第74條之2規定
    應遵守事項之要件外，同法第74條之3第1項並採裁量主義，
    賦予檢察官聲請撤銷與否之權限，特於第1項規定實質要件
    為「情節重大」，供作審認之標準。  
四、經查：
  ㈠抗告人因犯本案經原審法院判處有期徒刑1年9月，緩刑4年，
    緩刑期間付保護管束，並應向檢察官所指定之政府機關、政
    府機構、行政法人、社區或其他符合公益目的之機構或團體
    ，提供80小時之義務勞務，於107年11月27日確定等情，有
    上開判決書及本院被告前案紀錄表存卷可稽。又抗告人經臺
    灣新北地方檢察署檢察官以108年度執護字第6號執行保護管
    束在案，於緩刑保護期間內，確經臺灣新北地方檢察署觀護
    人多次傳喚未到，及於110年1月5日再犯後案之持有第三級
    毒品罪，而違反保安處分執行法第74條之2第1、2、4款規定
    等情，業經本院調取臺灣新北地方檢察署108年度執護勞字
    第2號、108年度執護字第6號等觀護卷宗核閱無誤（詳如附
    表一所示）。是抗告人確有於緩刑保護期間內，違反保安處
    分執行法第74條之2第1、2、4款規定之行為，堪可認定。惟
    揆諸前揭說明，本件仍應審酌抗告人有無「情節重大」（即
    足認原宣告之緩刑難收預期效果，而有執行刑罰之必要）之
    情形。
  ㈡查：
　⒈抗告人所犯本案係違反毒品危害防制條例第4條第3項販賣第
    三級毒品未遂罪，而後案則為違反毒品危害防制條例第11條
    第5項持有第三級毒品純質淨重5公克以上罪，經核本案與後
    案犯罪行為之罪名、手段固不相同，然同屬違反毒品危害防
    制條例之犯罪，且侵害法益性質，均係為助長施用毒品之行
    為猖獗、氾濫蔓延及危害社會、國家健全發展之犯罪，所侵
    害法益種類，顯有類似性。此外，被告於本案發生後、判決
    確定前之「107年1月25日」，即因持有第三級毒品純質淨重
    20公克以上（愷他命2包、含有第三級毒品3,4-亞甲基雙氧
    苯基乙基胺戊酮、甲苯基乙基胺戊酮、甲苯基甲胺戊酮、硝
    甲西泮成分之綠紫色包裝咖啡包55包），經臺灣新北地方法
    院以107年度審易字第2599號判決判處有期徒刑3月確定（下
    稱另案，業於108年5月28日易科罰金執行完畢），有該等刑
    事判決及本院被告前案紀錄表在卷可稽，卻仍未謹言慎行，
    再次觸犯同為加重持有第三級毒品罪之後案，益徵抗告人實
    有未保持善良品行之處。
　⒉另參以抗告人在緩刑保護期間按期受觀護人約談、輔導過程
    中之相關紀錄：⑴觀護人疑抗告人仍未改正其施用毒品之惡
    習，於108年7月3日約談抗告人後，即簽請檢察官擬對抗告
    人不定期採驗尿液（見108年7月3日簽呈）；⑵抗告人向觀護
    人自承仍持續施用K他命，且似不在意明知驗尿如為陽性可
    能遭撤銷緩刑（見109年2月5日觀護輔導紀要）；⑶抗告人仍
    與之前吸毒友人聯繫、往來，未遠離危險人事物（見109年5
    月20日觀護輔導紀要）；⑷關於抗告人危險因子評估，其對
    法規範遵守態度不佳、交友不當、自制力不佳，易受影響（
    見109年5月21日訪視報告）；⑸抗告人已緩刑報到3年，態度
    依然故我，仍保持前染毒友人關係，後案上訴僅為避免撤銷
    緩刑而入監服刑（見110年12月29日觀護輔導紀要）等語，
    難認抗告人在緩刑保護期間業已完全斷絕施用毒品之惡習。
    本院衡諸本案法院宣告緩刑之美意，原係考量抗告人未曾因
    故意犯罪受有期徒刑以上刑之宣告，經過本案之偵查、審理
    程序以及刑罰之宣告後，理當知所警惕，並期許抗告人遠離
    毒品，避免再行接觸對健康及社會風氣有所危害之物品，以
    免有人再因毒品而受傷害，使其能深知警惕，避免再度犯罪
    、促其自新。況抗告人於緩刑期間僅須消極地避免違反保安
    處分執行法第74條之2相關規定或再犯罪，即不違反法院此
    項緩刑宣告之用意；然其卻未能心生警惕，在緩刑期間內竟
    仍未遠離一同施用毒品之友人，且再犯持有第三級毒品純質
    淨重5公克以上罪之後案，顯見抗告人法治觀念薄弱，亦未
    於犯後深思己非，有所悔悟、知所節制，亦足徵本案緩刑之
    寬典，並不足以使抗告人反省，足認本案緩刑宣告實難收其
    預期效果，而有執行刑罰之必要，自當構成保安處分執行法
    第74條之3第1項「情節重大」之撤銷緩刑宣告事由無誤。抗
    告人辯稱其僅因一時壓力過大犯下此錯，未與素行不良者來
    往，及後案涉案情節尚屬輕微，並不該當情節重大要件云云
    ，尚無可採。
  ㈢至抗告意旨雖稱：111年3月30日未到，是因工作受傷疼痛，
    僅能在床休息，及111年5月6日係因被通知接觸確診者，且
    有發燒、咳嗽症狀而未出席；且費盡心力完成80小時之義務
    勞務等語。然：由其提出之111年4月1日就醫紀錄、111年5
    月20日PCR檢測陽性之紀錄，均為前揭應報到之日「後」之
    相關證明，均難認屬其當日確有不遵期報到之正當理由。再
    者，依照卷存資料所示，抗告人於履行提供義務勞務80小時
    期間，有多次未遵期履行義務勞務，經臺灣新北地方檢察署
    檢察官簽發告誡函一節，有告誡函稿、送達證書、執行保護
    管束情況約談報告表、悔過書等附卷可稽（詳如附表二所示
    ）。且本件義務勞務之2年期間（即：107年11月27日至109
    年11月26日），抗告人在109年11月10日（觀護人簽發當面
    催促履行通知書）前之履行階段（1年11個半月），共僅提
    供義務勞務43小時，其間雖經執行檢察官一再簽發告誡函督
    促抗告人應按期履行義務勞務，其仍遲至期滿前短短10日間
    （即109年11月10至19日）方倉促完成剩餘37小時義務勞務
    （見臺灣新北地方檢察署義務勞務工作日誌），足顯抗告人
    對本案履行提供義務勞務時，係抱持怠慢、輕忽態度。此外
    ，觀諸本案執行檢察官於觀護人因抗告人所犯另案確定，簽
    請是否依法聲請撤銷緩刑時，逕予在上批示毋庸撤銷（見10
    8年3月18日簽呈），且未因上揭抗告人怠忽履行義務勞務情
    形即向法院聲請撤銷抗告人本案緩刑宣告等情，可知在本件
    執行保護管束及履行義務勞務中，對抗告人乃係採取包容、
    正向輔導之態度，絕非僅因抗告人偶有違反保安處分執行法
    第74條之2規定情形，即向法院為本件撤銷抗告人緩刑聲請
    案甚明，抗告人顯未體察此等善意，而一再違反相關規定。
    至於抗告意旨另以其家中經濟壓力沈重等語，縱然非虛，然
    此非依法得免撤銷緩刑之事由，其執此抗告，亦顯無足取。
五、綜上所述，抗告人於本案緩刑保護期間，違反保安處分執行
    法第74條之2規定，情節確屬重大，足認原宣告之緩刑難收
    其預期效果，而有執行刑罰之必要，合於保安處分執行法第
    74條之3第1項規定得撤銷其緩刑宣告之要件。從而，原審依
    檢察官之聲請，撤銷抗告人前案緩刑之宣告，並無不合。抗
    告意旨所執前詞提起抗告，為無理由，應予駁回。
據上論斷，應依刑事訴訟法第412條，裁定如主文。
中　　華　　民　　國　　111 　年　　9 　　月　　30　　日
                  刑事第十五庭  審判長法  官  陳芃宇
                                      法  官  余銘軒
                                      法  官  陳俞伶
以上正本證明與原本無異。
不得再抗告。
                                      書記官  朱家麒
中　　華　　民　　國　　111 　年　　9 　　月　　30　　日
附表一：
一、逾期未依指定期日報到或行蹤不明等違反應遵守事項，有違反保安處分執行法第74條之2第2款、第4款規定之情：    序 告誡函日期、函號 違規事項 指定期日或月份時間 1 108年7月5日第16358號 108年6月26日逾期未報到 108年5月17日保護管束情況約談報告表（下稱約談報告表）指定下次報到日期108年6月26日 2 109年2月5日0000000000號 109年1月31日逾期未報到 前次報到日期：108年12月6日  3 109年9月9日第0000000000號 109年8月28日逾期未報到 109年7月22日約談報告表指定下次報到日期109年8月28日 4 110年2月3日第0000000000號 110年1月29日逾期未報到 前次報到日期：109年11月20日 5 110年2月5日第0000000000號 行蹤不明，請警通知其報到  6 110年2月24日悔過書 未於110年1月報到 約談報告表、悔過書指定報到日期110年3月10日、110年4月14日、110年5月7日、110年6月9日、110年7月6日、110年8月11日、110年9月7日、110年10月13日、110年11月2日、110年12月8日 7 110年5月10日第000000000號 110年4月28日逾期未報到 （然抗告人業於110年4月14日報到）  110年3月10日約談報告表指定下次報到日期110年4月28日 8 111年2月14日第0000000000號 111年1月28日逾期未報到 前次報到日期：110年12月29日 9 111年4月13日第0000000000號 111年3月30日逾期未報到  前次報到日期：111年2月23日  10 111年6月7日第0000000000號 111年5月6日逾期未報到 111年4月20日約談報告表指定下次報到日期111年5月6日 二、有未保持善良品行、與素行不良之人往來行為（保安處分執行法第74條之2第1款）：除抗告人所犯之持有第三級毒品純質淨重5公克以上之後案犯行外，尚有下列情形：    序 觀護人室觀護輔導資料 違規事項摘要  1 108年7月3日簽呈 面色異常，擬請不定期採驗尿液  2 108年11月7日簽呈 與友人涉犯傷害案偵查  3 109年2月5日觀護輔導紀要 自述仍吸食K他命，因而與女友吵架，雖知驗尿如為陽性可能遭撤銷緩刑，似不在意，評估未來仍有使用K他命可能  4 109年5月20日觀護輔導紀要 仍與前吸毒友人往來，未遠離危險人事物，仍和以前吸毒友人聯繫  5 109年5月21日訪視報告 危險因子評估為對法規範遵守態度不佳、交友不當、自制力不佳，易受影響  6 110年6月24日簽呈 再犯毒品案,追蹤審理結果,再行簽辦是否撤銷緩刑  7 110年12月29日觀護輔導紀要 因持毒案二審進行中,已緩刑報到3年，依然故我，上訴僅為避免撤銷緩刑而入監服刑，仍保持過去染毒友人關係  

附表二（履行提供義務勞動服務80小時期間違反應遵守事項，致
       臺灣新北地方檢察署檢察官簽發告誡函情形）：
序 告誡函日期、函號（新北檢兆束108執護勞2字） 違規事項 1 108年4月11日第13329號 迄108年3月履行狀況欠佳，違反應遵守事項 2 108年6月13日第15539號 迄108年5月履行狀況欠佳，違反應遵守事項 3 108年9月9日第0000000000號 108年8月均未履行義務勞務，違反應遵守事項 4 108年12月5日第0000000000號 108年11月均未履行義務勞務，違反應遵守事項 5 109年2月10日第0000000000號 109年1月均未履行義務勞務，違反應遵守事項 6 109年3月10日第0000000000號 109年2月均未履行義務勞務，違反應遵守事項 7 109年5月8日第0000000000號 109年4月均未履行義務勞務，違反應遵守事項 8 109年7月6日第0000000000號 109年6月均未履行義務勞務，違反應遵守事項 9 109年9月8日第0000000000號 109年11月26日前完成義務勞務80小時，惟施作情形不佳，未達每月應履行時數，已違反應遵守事項 10 109年10月8日第0000000000號 109年9月未履行義務勞務，違反應遵守事項 11 109年11月9日字第1090112880號 109年10月均未履行義務勞務，違反應遵守事項 12 觀護人室109年11月10日當面催促履行通知書 履行義務勞務80小時，惟迄109年11月履行時數為43小時，尚未完成時數為37小時，儘速履行